【裁判字號】    95,台上,6256
【裁判日期】    951116
【裁判案由】    偽造有價證券
【裁判全文】
最高法院刑事判決            九十五年度台上字第六二五六號
上  訴  人  甲○○
選任辯護人  謝國允律師
上  訴  人  乙○○
上列上訴人等因偽造有價證券案件，不服台灣高等法院高雄分院
中華民國九十三年一月十九日第二審判決（九十二年度上訴字第
一五九五號，起訴案號：台灣高雄地方法院檢察署九十一年度偵
字第六九一一號，九十一年度偵緝字第八一三號），提起上訴，
本院判決如下：
    主  文
上訴駁回。
    理  由
按刑事訴訟法第三百七十七條規定，上訴於第三審法院，非以判
決違背法令為理由，不得為之。是提起第三審上訴，應以原判決
違背法令為理由，係屬法定要件。如果上訴理由狀並未依據卷內
訴訟資料，具體指摘原判決不適用何種法則或如何適用不當，或
所指摘原判決違法情事，顯與法律規定得為第三審上訴理由之違
法情形，不相適合時，均應認其上訴為違背法律上之程式，予以
駁回。本件原審經審理結果，認為上訴人甲○○、乙○○偽造有
價證券犯行明確，因而撤銷第一審所為科刑之判決，改判仍論處
上訴人二人共同意圖供行使之用，而偽造有價證券罪刑（均為累
犯），已詳敘其調查、取捨證據之結果及憑以認定犯罪事實之心
證理由。並就上訴人二人否認之供詞及其等所辯各語認非可採，
予以論述。依刑事訴訟法第一百五十六條第二項規定，共同正犯
或教唆犯、幫助犯等共犯不利於己之陳述，固不得作為有罪判決
唯一證據，而須以補強證據證明其確與事實相符，然所謂補強證
據，並非以證明犯罪構成要件之全部事實為必要，倘其得以佐證
該陳述之犯罪非屬虛構，能予保障其陳述事實之真實性，即已充
分。原判決於理由內係以已判決確定之共同正犯陳玉娣於第一審
所為坦承犯罪之自白，佐以證人丙○○、丁○○於原審審理時否
認有在系爭面額新台幣（下同）三十四萬元本票發票人欄簽名之
供證及原審八十九年度雄簡字第一一七四號民事判決書影本、八
十九年度雄簡字第一四五一號民事判決確定證明書影本、陳玉娣
簽立之協議書影本、偽造之三十四萬元本票各一份，予以綜合判
斷，乃認上訴人二人確有本件共同偽造有價證券犯行。是原判決
實際並未認上訴人二人曾自白本件犯行，亦無引用渠二人之犯罪
自白為判決依據情形。至其理由欄二就甲○○之選任辯護人之辯
詞，所為說明，其中所稱「被告甲○○、乙○○之自白」一詞，
要屬文字之誤載，尚不能因之即指原判決採證違誤及有理由不備
之違法。又原判決理由內並以甲○○於警詢、偵查、第一審均未
述及陳玉娣曾對伊說過丙○○有同意及有權限處理丁○○部分等
詞，參諸上訴人二人與陳玉娣自寒食素食館協調，再至伯爵咖啡
廳簽發本票，丙○○、丁○○均未曾參與，渠等又係在場目睹陳
玉娣於本票上簽發丙○○、丁○○之署名，並加蓋印文，而甲○
○前所持之支票縱有丁○○之背書，但該支票與系爭本票既非同
一票據，二者面額、時效均有不同，且支票上亦無丙○○之背書
，殊不能以支票上有陳玉娣及丁○○之背書，即否認上訴人等之
偽造犯意，而就上訴人二人否認有偽造系爭本票犯意之辯詞，予
以指駁。並以陳玉娣與上訴人二人在協商解決債務過程中，初原
無偽造丙○○、丁○○本票之意，乃因上訴人二人在素食館教唆
，始起意為之，迨渠等三人至伯爵咖啡廳時，上訴人二人復再度
要陳玉娣將丙○○、丁○○填載為本票發票人，否則不同意原先
達成之協議，足證渠等不僅教唆陳玉娣偽造系爭本票，且在陳女
偽造本票犯罪之當場，處於指揮、掌控立場，自應論以該罪之共
同正犯，不能僅以教唆犯論處，而就乙○○辯稱伊為見證人，充
其量祇為幫助犯云云，說明其不足採之理由甚詳。是上訴人二人
之上訴意旨分別以上情指摘原判決違背法令，核與法律規定得為
第三審上訴理由之違法情形，不相適合。而渠等其餘上訴意旨，
則係就屬原審採證認事職權之行使及原判決已說明事項，徒憑己
見，任意指摘，且仍為單純事實之爭辯，均不能認係適法之第三
審上訴理由。依上揭說明，上訴人二人之上訴違背法律上之程式
，均應予駁回。原判決認甲○○牽連犯詐欺取財未遂及行使使公
務員登載不實文書罪部分，核屬刑事訴訟法第三百七十六條第一
、四款之案件，其牽連之偽造有價證券重罪部分上訴既不合法，
自無從就該牽連之輕罪併為實體上審理，甲○○就該部分一併提
起上訴，顯非適法，亦應予駁回。
據上論結，應依刑事訴訟法第三百九十五條前段，判決如主文。
中    華    民    國  九十五  年   十一   月   十六   日
                      最高法院刑事第八庭
                          審判長法官  張  淳  淙
                                法官  劉  介  民
                                法官  張  春  福
                                法官  洪  昌  宏
                                法官  蔡  彩  貞
      本件正本證明與原本無異
                                      書  記  官
中    華    民    國  九十五  年   十一   月  二十三  日
                                                     m


司法院資訊處製作；財團法人民間司法改革基金會備份。
